臺灣高等法院臺中分院刑事判決　　　　　　　　　　九十一年度上訴字第六五七號
　　上　訴　人
　　即　被　告　甲○○
右上訴人因毒品危害防制條例案件，不服臺灣彰化地方法院九十年度訴字第一五一九
號中華民國九十一年三月十五日第一審判決（起訴案號：臺灣彰化地方法院檢察署九
十年度偵字第六二七號），提起上訴，本院判決如左：
      主  文
原判決撤銷。
甲○○免訴。
扣案安非他命伍包（驗餘淨重合計一六六．七六公克，含包裝袋伍個）、海洛因拾包
（淨重十九．五三公克，含包裝袋拾個）均沒收銷燬之。
      理  由
一、公訴意旨略以：被告甲○○前於民國八十六年間，因違反麻醉藥品管理條例案件
    ，經本院判處有期徒刑六月確定，於八十七年二月十二日執行完畢，竟不知悔改
    ，又因施用毒品案件，經臺灣彰化地方法院（以下稱彰化地院）裁定送觀察勒戒
    後，認有繼續施用毒品之傾向，經彰化地院另以八十七年度毒聲字第二五二號裁
    定令入強制戒治處所施以強制戒治一年，自八十七年六月二十二日起實施強制戒
    治，迄八十八年六月二十一日交付保護管束期滿後，分別由本院於八十八年十一
    月三十日以八十七年上訴字第二一二九號為免刑判決確定，臺灣彰化地方法院檢
    察署檢察官亦於八十九年一月十日，以八十八年度戒偵字第八號不起訴處分。復
    因施用毒品案件，經彰化地院裁定送強制戒治，並由臺灣彰化地方法院檢察署檢
    察官提起公訴，經彰化地院於八十九年八月二十一日，以八十九年度訴字第五五
    七號判處應執行有期徒刑一年十月（被告於九十年一月二十九日撤回上訴後確定
    ），均不知戒惕，嗣又基於施用毒品之概括犯意，自八十九年十月間起至同年十
    二月一日被查獲前某時止，在其上開住處等地，分別以摻入香煙及以自製吸食器
    （已丟棄而滅失）加熱之方式，連續施用第一級毒品海洛因與第二級毒品安非他
    命多次，平均每星期各施用二次。嗣於八十九年十二月一日下午三時四十分許，
    在彰化縣員林鎮○○里○○路○段三八二巷五號前，為警查獲，並扣得其所有、
    藏於其女友阮已庭皮包內之第一級毒品海洛因十小包（淨重十九點五三公克）、
    第二級毒品安非他命五大包（驗餘淨重合計一六六點七六公克），因認被告涉犯
    毒品危害防制條例第十條第一項、第二項施用第一級、第二級毒品罪嫌等語。
二、按案件曾經判決確定者，應諭知免訴之判決，刑事訴訟法第三百零二條第一款定
    有明文。再按上開法條規定，案件曾經判決確定者，應為免訴之判決，係以同一
    案件，已經法院為實體上之確定判決，該被告應否受刑事制裁，即因前次判決而
    確定，不能更為其他有罪或無罪之實體上裁判，此項原則，關於實質上一罪或裁
    判上一罪（如刑法第五十五條及第五十六條之犯罪），其一部事實已經判決確定
    者，對於構成一罪之其他部分，固亦均應適用（最高法院三十二年上字第二五七
    八號判例意旨參照），先予明。
三、經查：(1)、被告於九十年一月三十日起至同年五月二十一日晚間止，約一天三次
    ，連續施用安非他命，及自同年三月間起至同年五月二十一日晚間止，約一天一
    次，連續施用海洛因多次犯行，業經臺灣臺中地方法院於九十年八月二十二日分
    別判處有期徒刑八月、一年，並定應執行刑一年六月確定，有臺中地院九十年度
    訴字第一九一三號判決一份在原審卷可稽。(2)、本件被告係自八十九年十月間起
    至同年十二月一日止施用第一級毒品海洛因、第二級毒品安非他命多次，業經被
    告坦承在卷，並有法務部調查局及憲兵司令部檢驗通知單二份在卷可稽。(3)、參
    以被告施用毒品之前案紀錄為：、八十六年間，因違反麻醉藥品管理條例案件
    ，經本院判處有期徒刑六月確定，於八十七年二月十二日執行完畢。、因施用
    毒品案件，經彰化地院裁定送觀察勒戒後，認有繼續施用毒品之傾向，經彰化地
    院另以八十七年度毒聲字第二五二號裁定令入強制戒治處所施以強制戒治一年，
    自八十七年六月二十二日起實施強制戒治，迄八十八年六月二十一日交付保護管
    束期滿後，分別由本院於八十八年十一月三十日以八十七年上訴字第二一二九號
    為免刑判決確定，臺灣彰化地方法院檢察署檢察官亦於八十九年一月十日，以八
    十八年度戒偵字第八號不起訴處分。、復因施用毒品案件，經彰化地院裁定送
    強制戒治，並由臺灣彰化地方法院檢察署檢察官提起公訴，經彰化地院於八十九
    年八月二十一日，以八十九年度訴字第五五七號判處應執行有期徒刑一年十月（
    於九十年一月二十九日撤回上訴後確定）。、被告因前開施用毒品案（即上開
    八十九年度訴字第五五七號案件），於八十九年五月三日被查獲，經裁定送強制
    戒治後，於同年九月十四日裁定停止戒治，有前案紀錄表在卷可稽。本案與上開
    臺灣臺中地方法院九十年訴字第一九一三號案件之犯罪時間（詳(1)、(2)所載）均
    在被告停止戒治期間之後，相距未逾二、三個月，再參以被告前開施用毒品紀錄
    ，可見被告自八十六年間起即斷斷續續施用毒品，雖經觀察勒戒、強制戒治、不
    起訴處分、免刑及判刑，仍難以戒除施用毒品之犯行，且如果未施以強制戒治或
    以隔離之方式即難拔除其施用毒品之念頭，被告於本案犯行與上開九十年訴字第
    一九一三號犯行間既無自行戒毒或經送強制戒治足認其已有斷除毒癮證據，其所
    犯上開二案顯係基於概括犯意而為，應依刑法第五十六條規定論以連續犯之一罪
    ，並依前開法條規定，為免訴判決。原審未予詳查施用毒品與一般犯罪性質不同
    ，遽認本案與前開九十年度訴字第一九一三號案件並非連續犯，而為論罪科刑之
    判決，尚有未洽，被告上訴為有理由，應由本院將原審判決撤銷改判，諭知被告
    免訴。末查，扣案如主文第三項所示第一級、第二級毒品（淨重詳主文第三項所
    示，均含包裝袋）均為毒品危害防制條例規定之毒品，且為違禁物，得單獨宣告
    沒收，既經檢察官聲請沒收，爰併依毒品危害防制條例第十八條第一項前段、刑
    法第三十八條第一項第一款規定併予單獨宣告沒收銷燬之，附此明。
據上論結，應依刑事訴訟法第三百六十九條第一項前段、第三百六十四條、第三百零
二條第一項，毒品危害防制條例第十八條第一項前段、刑法第三十八條第一項第一款
，判決如主文。
本案經檢察官乙○○到庭執行職務。
中      華      民      國      九十一      年    六    月    二十八    日
                                   臺灣高等法院臺中分院刑事第八庭
                                         審判長法  官  羅  得  村
                                               法  官  劉  榮  服
                                               法　官  陳  賢  慧
右正本證明與原本無異。
施用第一級毒品部分得上訴。
施用第二級毒品部分不得上訴。
如不服本判決應於收受送達後十日內向本院提出上訴書狀，其未敘述上訴之理由者並
得於提起上訴後十日內向本院補提理由書（均須按他造當事人之人數附繕本）。
                                               書記官  陳　玫　伶
中      華      民      國　  九十一     年      七       月  三     日
                                                              　　　　　Ｆ
